臺灣高雄地方法院民事判決　　　　　　　　　　　　　九十三年度簡上字第八九號
　　上　訴　人　統聯保全股份有限公司
　　法定代理人　戊○○
　　訴訟代理人　乙○○
　　被上 訴 人　茵姿堡大樓管理委員會
　　法定代理人　丁○○
　　訴訟代理人　甲○○
　　　　　　　　丙○○
右當事人間請求損害賠償事件，上訴人對於民國九十三年三月二十四日本院高雄簡易
庭九十二年度雄簡字第四四二八號第一審判決提起上訴，經本院於九十三年六月十六
日言詞辯論終結，判決如下：
    主      文
上訴駁回。
第二審訴訟費用由上訴人負擔。
    事實及理由
一、上訴人起訴主張：兩造於民國九十二年七月一日簽訂「委任管理維護業務契約」
    ，約定由伊負責管理被上訴人位於高雄市○○區○○路二六七號「茵姿堡大樓」
    ，服務期間自九十二年七月一日起至九十三年六月三十日止。詎被上訴人於九十
    二年十月二十二日，以伊擅自更換管理組長、組長與組員有脫班情形、未依約按
    時大掃除及私自調整值勤時間等情事，提前於同年十一月三十日解約，然依前開
    契約第十一條第二項規定，被上訴人於一般行政缺失與重大侵害性缺失發生時，
    應以書面要求改善並附明確有效證據，惟至九十二年十月二十二日解約為止，被
    上訴人均未曾以書面並附明確有效證據要求伊改善，即片面解約，顯缺乏契約之
    誠信精神，爰依契約第十一條第一項第一款之規定，請求被上訴人賠償一個月之
    服務費新台幣（下同）十一萬元。經原審為其敗訴判決後，提起上訴，並於本院
    聲明：(一)原判決廢棄。(二)被上訴人應給付上訴人十一萬元，及自起訴狀繕本送達
    翌日起至清償日止，按週年利率百分之五計算之利息。
二、被上訴人辯稱：上訴人於九十二年七月大樓管理委員會議中，未具理由而提出撤
    換原大樓管理組長吳遠雄，伊表示不同意撤換，上訴人卻仍於同年八月撤換之，
    嗣後一個月又連續更換三名組長，且自同年八月二十九日起連續三日組長空哨，
    同年九月間派駐之二名管理員亦有怠惰勤務，於同月二十九日發生管理員無故缺
    班，經伊要求更換，上訴人仍不予理會，且管理員私自調動值勤時間，影響服務
    品質，又未依約每三個月為大樓實施大掃除，其違約程度已屬重大，委任信賴關
    係已不存在，伊於一個月前預告終止契約，依法並無不當等語，資為抗辯。並聲
    明：上訴駁回。
三、上訴人主張兩造於九十二年七月一日簽訂「委任管理維護業務契約」，約定由其
    管理被上訴人位於高雄市○○區○○路二六七號「茵姿堡大樓」，服務期間自九
    十二年七月一日起至九十三年六月三十日止，嗣被上訴人於九十二年十月二十二
    日，以其擅自更換管理組長、組長與組員有脫班情形、未依約按時大掃除及私自
    調整值勤時間等情事，提前於同年十一月三十日解約，及被上訴人抗辯上訴人撤
    換原大樓管理組長吳遠雄，嗣後一個月又連續更換三名組長，自同年八月二十九
    日起連續三日組長空哨，且於同月二十九日發生管理員無故缺班，又未依約每三
    個月為大樓實施大掃除之事實，為兩造所不爭執，並有委任管理維護業務契約及
    被上訴人92茵姿堡管字第一０二二號函在卷可稽（見原審卷第七頁至二十頁）。
    又因上訴人派駐之管理員未按規定值勤，且又敷衍工作，被上訴人於九十二年九
    月二十日第八屆第七次管理委員會議中，有委員提議上訴人應按合約精神適時更
    換管理員，並加強教育管理員能適應大樓內之環境與事務，倘上訴人未能依約履
    行，為維護被上訴人住戶之權益，被上訴人將提前終止契約，並經上訴人派往參
    加該次會議之管理課長乙○○當場允諾，然因上訴人嗣後仍未能依約履行，故上
    訴人於同年十月十五日第八屆第八次管理會議中即決議自同年十二月一日起提前
    終止契約等情，亦有上開會議紀錄及簽到表可證（見原審卷第五四至五七頁），
    則此部分事實，可堪信為真實。
四、又本件上訴人係本於系爭管理維護契約第十一條第一項第一款之規定請求給付，
    被上訴人則抗辯上訴人之請求顯無理由，故本件應審究者為：被上訴人提前終止
    契約是否應依上開約定負損害賠償責任？茲將本院判斷內容說明如下。
(一)、按當事人之任何一方，得隨時終止委任契約；當事人一方，於不利他方時期終止
    契約者，應負損害賠償責任；但因非可歸責於該當事人之事由，致不得不終止契
    約者，不在此限，民法第五百四十九條定有明文。是依前開法條之說明，委任人
    得不須具備任何理由，隨時終止委任契約，但如不利於他方即受任人時期及有可
    歸責該委任人之事由而終止者，委任人應負損害賠償責任。而該法條第二項規定
    ：「於不利於他方之時期終止契約者，應負損害賠償責任。」其所謂損害，係指
    不於此時終止，他方即可不受該項損害而言，非指當事人間原先約定之報酬。又
    依系爭管理維護契約第十一條「(一)任意終止：1.甲（被上訴人）乙（上訴人）雙
    方於本約有效期間內，不得任意提前終止，如須終止應於一個月前以書面知通他
    人，並賠償他方一個月之服務費用。2.甲乙雙方於不利於他方之時期終止契約者
    ，應負損害賠償責任，但因非可歸責於該當事人之事由，致不得不終止契約書，
    不在此限。」之約定，可知上訴人依契約第十一條第一項第一款請求一個月之服
    務費作為損害賠償，其前提需可歸責於被上訴人而任意終止之情形始有適用，換
    言之，倘終止之原因非可歸責於被上訴人或是因上訴人之重大過失所致，上訴人
    即不得據此請求一個月之管理服務費作為損害賠償。
(二)、經查，上訴人之所以提前於九十二年十一月三十日解約，乃肇因上訴人撤換原大
    樓管理組長吳遠雄，嗣後一個月又連續更換三名組長，且自同年八月二十九日起
    至同月三十一日止連續三日組長空哨，於同月二十九日發生管理員無故缺班，又
    未依約每三個月為大樓實施大掃除等情，已詳如前述。再者，因上訴人派駐之管
    理員有未按規定值勤及敷衍工作之情形，被上訴人乃於九十二年九月二十日第八
    屆第七次管理委員會議中，請求上訴人應更換，並加強教育管理，倘未能依約履
    行將提前終止服務契約，並經上訴人派往參加該次會議之管理課長乙○○當場允
    諾，詎上訴人仍未能依約履行，故上訴人於同年十月十五日第八屆第八次管理會
    議中，乃決議自同年十二月一日起提前終止服務契約等情，亦有前開會議紀錄及
    簽到表足憑。承上所述，可知上訴人於服務管理期間，確有上訴人所指擅自更換
    管理組長、組長與組員有脫班及未依約按時大掃除等重大違約之情事，且經上訴
    人於九十二年九月二十日管理委員會議中促其改善未果，當事人間之信任關係已
    不存在，被上訴人因而終止契約，依法並不當。系爭管理維護契約既係可歸責於
    上訴人而終止，即與契約第十一條第一項第一款之約定內容不符，是上訴人依上
    開約定請求被上訴人賠償一個月之服務費用，自屬無據。
(三)、再者，被上訴人係於九十二年十月二十二日向上訴人為終止契約，並酌留一個月
    以上之期間（至九十二年十一月三十日為止），上訴人於終止之意思表示到達後
    ，尚有一個月以上之期間足以調整其人事佈局，應無不利上訴人之情事，況本件
    係非可歸責於被上訴人之事由，致不得不終止契約，業已如前述，且上訴人又未
    舉證說明其因契約之終止受有何損害，依民法第五百四十九條之規定，被上訴人
    亦無需負損害賠償責任，併此敘明。
五、綜上所述，系爭管理維護契約之終止既非可歸責於被上訴人，則上訴人自不得依
    契約第十一條第一項第一款之規定請求被上訴人賠償一個月之管理服務費。從而
    ，上訴人依上開約定請求被上訴人給付十一萬元，及自起訴狀繕本送達翌日起至
    清償日止，按週年利率百分之五計算之利息，為無理由，應予駁回。原審為上訴
    人敗訴之判決，並無不合，上訴意旨指摘原判決不當，求予廢棄改判，為無理由
    ，應予駁回。
六、據上論結，本件上訴為無理由，依民事訴訟法第四百三十六條之一第三項、第四
    百四十九條第一項、第七十八條，判決如主文。
中　　　華　　　民　　　國　 　九十三　　年　　　六　　　月　　三十 　　日
                              臺灣高雄地方法院民事第一庭
~B審判長法　官　林紀元
~B　　　法　官　盧怡秀
~B      法　官　唐照明
右為正本係照原本作成。
本判決不得上訴
中　　　華　　　民　　　國　 　九十三　　年　　　六　　　月　　三十 　　日
~B法　院書記官　李承悌
